【裁判字號】    94,簡上,361
【裁判日期】    950104
【裁判案由】    竊盜
【裁判全文】
臺灣板橋地方法院刑事判決             94年度簡上字第361號
上  訴  人  丙○○
即  被  告
選任辯護人  潘東翰律師
上列上訴人因竊盜案件，不服本院94年度簡字第2104號中華民國
94年5 月26日第一審判決（聲請簡易判決處刑案號：94年度速偵
字第636號）提起上訴，本院管轄第二審之合議庭判決如后：
    主  文
原判決撤銷。
丙○○無罪。
    理  由
一、本件聲請簡易判決處刑書意旨略以：被告丙○○為位於臺北
    縣泰山鄉○○路○ 段38號詠泰家具批發公司（下稱詠泰公司
    ）之職員，竟意圖為自己不法所有，於不詳時間，先至公司
    之倉庫竊取型號3140-02 之保險箱一只，藏放在臺北縣泰山
    鄉○○路46巷100 號旁之草叢內，嗣於94年4 月24日晚上11
    時，其至上址拿取保險箱，並將該保險箱放置在其所騎乘之
    車號J55-975 號重機車腳踏板上時，為警查獲，因認被告丙
    ○○涉有刑法第320 條第1 項之竊盜罪嫌云云。
二、公訴人認被告丙○○涉有竊盜罪嫌，無非以告訴人詠泰公司
    之代表人甲○○之指訴，及贓物認領保管單一紙為其論據，
    並認上開保險箱係以全新之紙箱包裝，為嶄新且包裝完整之
    物品，焉有遭棄置於草叢中之理？另被告於夜間光線昏暗之
    際，何以知悉該處草叢中藏放有一只保險箱？應是被告自詠
    泰公司竊取後，趁隙藏放該處，而俟下班（約晚上11時）人
    少之際，再至上開藏放處所拿取，以避人耳目；訊據被告則
    堅決否認有前揭竊盜犯行，並辯稱：伊是在下班時牽機車，
    而在詠泰公司旁之草叢發現一個紙箱，伊將紙箱放在機車踏
    板上，之後伊被警察查獲，警察叫伊打開紙箱，伊才知道裡
    面裝保險箱，伊並未偷該保險箱等語。
三、按犯罪事實應依證據認定之，無證據不得認定犯罪事實，又
    不能證明被告犯罪者，應諭知無罪之判決，刑事訴訟法第15
    4 條第2 項、第301 條第1 項分別定有明文。次按認定不利
    於被告之事實，須依積極證據，茍積極之證據本身存有瑕疵
    而不足為不利於被告事實之認定，即應為有利於被告之認定
    ，更不必有何有利之證據，而此用以證明犯罪事實之證據，
    猶須於通常一般人均不至於有所懷疑，堪予確信其已臻真實
    者，始得據以為有罪之認定，倘其證明尚未達到此一程度，
    而有合理性之懷疑存在，致使無從為有罪之確信時，即應為
    無罪之判決，此有最高法院82年度臺上字第163 號判決、76
    年臺上字第4986號、30年上字第816 號等判例意旨可資參照
    。而刑事訴訟法第161 條已於91年2 月8 日修正公布，其第
    一項規定：檢察官就被告犯罪事實，應負舉證責任，並指出
    證明之方法，因此檢察官對於起訴之犯罪事實，應負提出證
    據及說服之實質舉證責任，倘所提出之證據，不足為被告有
    罪之積極證明，或其指出證明之方法，無從說服法院以形成
    被告有罪之心證，基於無罪推定之原則，自應為被告無罪判
    決之諭知，最高法院92年台上字第128 號判例可資參照。又
    當事人得聲請法院調查證據，而法院為發見真實，亦得依職
    權調查證據，但限於維護公平正義或對被告之利益有重大關
    係之事項為限，修正刑事訴訟法第163 條第1 、2 項定有明
    文。故法院固得依職權調查證據，但並無蒐集證據之義務。
    蒐集證據乃檢察官或自訴人之職責，事實審法院應以調查證
    據為其主要職責，其調查之範圍，亦以審判中所存在之一切
    證據為限，案內不存在之證據，即不得責令法院為發現真實
    ，應依職權從各方面蒐集證據（最高法院91年度臺上字第58
    46號判決可資參照）。
四、本件辯護人雖認本案經警扣押之保險箱一只（業經告訴人詠
    泰公司負責人甲○○至警局領回，有贓物認領保管單在卷可
    憑），係屬警方非法搜索所取得之證據，而無證據能力云云
    。第查，證人即查獲被告之警員乙○○到庭證稱：被告當時
    否認他從公司拿保險箱出來，被告只說他在草叢中撿到的，
    因為伊等有請被告打開紙箱給伊等看，紙箱裡面的東西都是
    新的，．．伊等有請被告打開紙箱，被告就打開，如果被告
    沒有同意，被告也不會打開，．．伊等當時只是扣押被告的
    保險箱，並沒有去搜索被告，伊等只是請被告打開紙箱包裝
    給伊等看等語（見本院卷第36頁至第37頁），參以被告亦於
    本院審理時供稱：警方當時有請伊打開紙箱，伊就打開紙箱
    給警方看，不是警方打開紙箱的等語（見本院94年12月21
    日審判筆錄第8 頁），足徵警方查獲被告時，係被告自行將
    機車踏板上內裝上開保險箱之紙箱打開供警方查看，警方並
    未對被告為搜查身體、物件之強制行為，即難認警方於查獲
    被告當時，有對被告執行搜索之強制處分，自無非法搜索可
    言，辯護人認本案經警扣押之保險箱係經非法搜索所取得之
    證據，容有未洽，該保險箱自得為證據，合先陳明。
五、經查，被告自警詢、偵查及本院審理時均供稱：伊係在詠泰
    公司外面草叢中拾獲前揭保險箱等語（見偵查卷第5 頁背面
    、第21頁正面，及本院94年10月3 日準備程序筆錄、94年12
    月21日審判筆錄），而證人即詠泰公司負責人甲○○固於警
    詢時證稱：「（問：你是否知道丙○○如何竊取保險箱？）
    應該是先將保險箱搬到公司外等下班後再帶走。」云云（見
    偵查卷第7 頁背面），惟證人甲○○於本院審理時證稱：伊
    沒有看到被告從公司拿出保險箱之過程，案發當天伊加班到
    晚上十點半，晚上十一點左右警方查獲被告，伊才知道保險
    箱被偷走．．．伊在警詢中提到被告是將保險箱搬出工廠，
    再利用下班之後將保險箱搬走，這是伊的懷疑，因為被告已
    經被警方當場抓到了，所以伊才這樣講等語（見本院94年12
    月21日審判筆錄第3 頁及第7 頁），顯見證人甲○○於警詢
    謂被告將前揭保險箱搬出詠泰公司外而竊取乙節，純係推測
    之詞，依刑事訴訟法第160 條之規定，自不得作為證據，且
    證人甲○○於本院審理時亦陳述並未目擊被告於詠泰公司竊
    取前揭保險箱之過程，即未明確指證被告有竊盜行為，而卷
    附之贓物認領保管單亦僅能證明被告為警查獲時，其所騎乘
    之機車踏板上置放詠泰公司所有之前揭保險箱，尚不能憑此
    而推論被告有竊盜犯行。至上開保險箱雖係以全新之紙箱包
    裝，且詠泰公司旁草叢處於夜間光線昏暗，然亦有可能係他
    人基於某種原因持有該保險箱後，再將該保險箱置於草叢中
    ；該草叢處於夜間光線雖屬昏暗，被告亦非無於偶然間發現
    該保險箱之可能，自不能僅憑上開保險箱以全新紙箱保裝且
    置於光線昏暗之草叢處，即遽認該保險箱係被告自詠泰公司
    竊取後，趁隙藏放該草叢處。
六、綜上所述，檢察官對於本件所起訴之被告竊盜之犯罪事實，
    依其所提告訴人詠泰公司代表人甲○○之指訴、贓物認領保
    管單，均不足為被告有罪之積極證明，且無從說服本院以形
    成被告有罪之心證，揆諸前揭說明，基於無罪推定之原則，
    自應為被告無罪判決之諭知。原審未予詳查，逕為論處被告
    罪刑，容有未洽，被告指摘原判決未當，為有理由，自應由
    本院將原判決撤銷，改諭知被告無罪之判決，以臻適法。
七、按法院得逕以簡易判決處刑者，所科之刑以宣告緩刑、得易
    科罰金之有期徒刑及拘役或罰金為限。檢察官聲請以簡易判
    決處刑之案件，經法院認為有刑事訴訟法第451 條之1 第4
    項但書第3 款所列之法院於審理後認應為無罪、免訴、不受
    理或管轄錯誤判決之諭知者，應適用通常程序審判之，刑事
    訴訟法第449 條第3 項、第452 條分別定有明文。本件原審
    未及查明被告應諭知無罪之判決，致未適用通常程序審理，
    誤以簡易判決處刑，其所踐行之簡易處刑程序違背法令，其
    簡易處刑程序存有瑕疵，為保障當事人之審級利益，本院合
    議庭依通常訴訟程序審判後，撤銷原審判決，以第一審法院
    之地位，為第一審判決，附此敘明。
八、至被告丙○○於警詢、偵查時所供承其於拾獲上開保險箱後
    ，欲將該保險箱加以變賣乙節，雖已涉刑法第337 條侵占罪
    行，惟尚非檢察官起訴之同一事實範圍內，本院無法審究，
    應由檢察官另行依法處理。
據上論結，應依刑事訴訟法第452 條、第455 條之1 第1 項、第
3 項、第369 條第1 項前段、第364 條、第301 條第1 項，判決
如主文。
本案經檢察官魏正杰到庭執行職務。
中    華    民    國    95    年    1     月    4     日
                  刑事第十五庭  審判長法  官  林 海 祥
                                      法  官  朱 敏 賢
                                      法  官  汪 怡 君
以上正本證明與原本無異
如不服本判決應於送達後10日內向本院提出上訴狀
                                      書記官  陳 映 孜
中    華    民    國    95    年    1     月    4     日


司法院資訊處製作；財團法人民間司法改革基金會備份。
